臺灣臺南地方法院刑事判決　　　　　　　90年度自緝字第21號
自　訴　人　甲○○
　　　　　　戊○○○
　　　　　　丙○○
　　　　　　乙○○
　　　　　　己○○
被　　　告　丁○○
上列被告因詐欺等案件，經自訴人等提起自訴，被告於準備程序
及審理時就被訴事實為有罪之陳述，經合議庭裁定進行簡式審判
程序後，判決如下
    主  文
丁○○連續意圖為自己不法之所有，以詐術使人將本人之物交付
，處有期徒刑肆月，如易科罰金，以佰元折算壹日。緩刑貳年
。
    理  由
一、犯罪事實：丁○○基於意圖為自己不法所有之概括犯意，自
    民國87年11月5日起，自任會首，招募附表一所示會員參加
    附表二所示互助會（合會期間、會款、會數均如附表二所示
    ，金額單位均採新臺幣），採固定利息外標制，各會員依事
    先安排並記載於會單上之順序依序得標（標息固定為2,000
    元）。丁○○明知參加此等互助會之成員均信賴會單之記載
    ，並以會單所載其他會員之信用狀況以及各自之得標次序評
    估參與此一互助會之風險，竟未經附表一所示虛列會員之同
    意，亦未告知虛列會員以外之互會會成員（以下簡稱為正常
    會員，個別姓名見附表一），而將該等虛列會員登載於會單
    並交付正常會員，使該等正常會員陷於錯誤，而相繼同意入
    會按月繳納會款。丁○○除收取附表二所示互助會之首會外
    ，另於：88年6月15日及7月15日，佯稱虛列會員林秀女得
    標2次；88年10月15日及11月15日，佯稱虛列會員潘連招得
    標2次（附表二編號一）。88年9月5日及10月5日，佯稱虛
    列會員丙○○得標2次；又於89年6月5日佯稱虛列會員王小
    姐（甲○○）得標1次（附表二編號二）。88年12月5日，
    佯稱虛列會員己○○得標1次；89年2月5日佯稱虛列會員楊
    素真（戊○○○）得標1次；89年7月5日佯稱虛列會員美玲
    （乙○○）得標1次（附表二編號三）。88年8月5日及9月
    5 日，佯稱虛列會員丙○○得標2次。而向各該互助會正常
    活會會員收取10,000元活會會款，並使該等活會會員陷於錯
    誤，如數交付上開會款予丁○○，姚女共依上述手法詐得
    3,080,000元。迨至89年9月5日止，丁○○已然無法正常給
    付得標金予得標會員，並因週轉不靈無力彌縫而宣佈停會，
    嗣經甲○○、戊○○○、丙○○、乙○○、己○○等正常會
    員彼此相互查詢，始知上情。丁○○計積欠甲○○320,000
    元、積欠戊○○○370,000元、積欠丙○○255,000元、積欠
    乙○○140,000元、積欠己○○210,000元。丁○○於90年9
    月4日與甲○○等5人達成和解（債務償還協調同意書），並
    自90年10月5日起分期清償該等款項，而於94年11月間全數
    清償完畢。案經甲○○、戊○○○、丙○○、乙○○、己○○等人提起自訴。
二、本件係經被告丁○○於準備程序及審理時為有罪之表示，而
    經合議庭裁定以簡式審判程序加以審理，依刑事訴訟法第
    273條之2、第159條第2項之規定，不適用傳聞法則有關限制
    證據能力之相關規定；並得依同法第310條之2準用第454條
    之規定製作略式判決書（僅記載「證據名稱」），合先敘明
    。
三、證據名稱：
  (一)被告丁○○於本院受命法官調查時及審理時之自白。
  (二)自訴人甲○○、戊○○○、丙○○、乙○○、己○○等人之
    指訴。
  (三)互助會簿影本5份。
  (四)90年9月4日及93年1月15日債務償還協調同意書影本2紙。
  (五)下列清償證明：自訴人等簽發清償款之收據1紙、郵局自動
    提款機交易明細表8紙、萬泰銀行匯款回條5紙、高雄銀行存
    摺影本9紙。
  (六)卷附臺灣高等法院被告全國前案紀錄表及法務部刑案資料查
    註紀錄表。
四、被告行為後，刑法第41條業於90年1月10日修正公布，同年
    月12日生效，舊法規定犯最重本刑三年以下有期徒刑以下之
    刑之罪，而受六個月以下有期徒刑或拘役之宣告，因身體、
    教育、職業、家庭之關係或其他正當事由，執行顯有困難者
    ，得易科罰金。修正後刑法第41條第1項規定，凡犯最重本
    刑五年以下有期徒刑以下之刑之罪，而受六個月以下有期徒
    刑或拘役之宣告，均得易科罰金。比較新舊法之結果，以新
    法較有利於被告，故依刑法第2條第1項前段規定，本件自應
    適用修正後刑法第41條第1項前段之規定，諭知易科罰金之
    折算標準。
五、又被告前未曾受有期徒刑以上刑之宣告，因一時失慮，偶罹
    刑典，事後已坦承犯行，並已依約定全數清償自訴人等之債
    務，顯具悔意，經此刑之宣告後，應知警惕而無再犯之虞，
    本院因認暫不執行其刑為當，予以宣告緩刑2年，用啟自新
    。
六、依刑事訴訟法第343條、第299條第1項前段、第273條之1第1
    項、第310條之2，刑法第2條第1項前段、第56條、第339條
    第1項、（修正後）第41條第1項前段、第74條第1款，罰金
    罰鍰提高標準條例第1條前段、第2條，判決如主文。
七、如不服本判決，應於判決送達後10日內，向本院提出上訴書
    狀。
中　　華　　民　　國　　94　　年　　12　　月　　7 　　日
                  刑事第四庭   審判長法　官　宋明中
                                     法  官  朱中和
                                     法  官  陳欽賢
以上正本證明與原本無異。
如不服本判決，應於判決送達後10日內，向本院提出上訴狀。
                                     書記官　陳麗雅
中　　華　　民　　國　　94　　年　　12　　月　　7 　　日
附錄本案論罪科刑法條全文：
刑法第339條第1項(普通詐欺罪)
意圖為自己或第三人不法之所有，以詐術使人將本人或第三人之
物交付者，處五年以下有期徒刑、拘役或科或併科一千元以下罰
金。
附表一：
┌──┬────────────┬────────────┐
│編號│正常會員　　　　　　　  │虛列會員                │
├──┼────────────┼────────────┤
│一  │丁○○、陳小姐、杏梅、  │林秀女、潘連招、吳寶玉、│
│    │翁水全、陳老師、徐碧美、│丙○○                  │
│    │姚藹珊、珠寶、陳淑惠、  │                        │
│    │張珈瑄、嘉玲、莊錦秀、  │                        │
│    │甲○○、鄭小姐          │                        │
├──┼────────────┼────────────┤
│二  │丁○○、戴安宏、陳小姐、│丙○○、王小姐（甲○○）│
│    │王玉華、靜欣、王太太、  │、美玲（乙○○）、己○○│
│    │何美滿、阿甘、麗玉、    │、楊素真（戊○○○）    │
│    │趙蕙萍、邱麗蘭、王冠淨、│                        │
│    │葉先生、姚藹珊          │                        │
├──┼────────────┼────────────┤
│三  │丁○○、戴安宏、王冠淨、│己○○、楊素真（戊○○○│
│    │楊靜欣、陳小姐、趙蕙萍、│）、美玲（乙○○）      │
│    │麗蘭、麗玉、丙○○、    │                        │
│    │王小姐、阿甘、何美滿、  │                        │
│    │潘連招、吳美麗、黃櫻蘭、│                        │
│    │白玲禎                  │                        │
├──┼────────────┼────────────┤
│四  │丁○○、戴安宏、王冠淨、│丙○○                  │
│    │陳小姐、王玉華、麗蘭、  │                        │
│    │麗玉、何美滿、阿甘、    │                        │
│    │吳美麗、美玲（乙○○）、│                        │
│    │王小姐、靜欣、趙蕙萍、陳│                        │
│    │翠鳳、王太太            │                        │
└──┴────────────┴────────────┘
附表二：
┌──┬────┬────┬────┬────┬───────┐
│編號│起訖日期│每月會款│虛列會員│被冒標之│ 詐得首會金額 │
│    │        │及總會數│        │會員    │ （新臺幣）   │
│    │        │        │        │        │              │
├──┼────┼────┼────┼────┼───────┤
│ 一 │88年5月 │10,000元│林秀女2 │林秀女2 │900,000元。   │
│    │15日至  │25會    │會；潘連│會；潘連│（25-1-6）×  │
│    │90年5月 │        │招2會； │招2會。 │10,000元×5＝ │
│    │16日    │        │吳寶玉1 │        │900,000元。   │
│    │        │        │會；林雪│        │【即（總會數- │
│    │        │        │娟1會。 │        │會首數-虛列會 │
│    │        │        │        │        │員數）×會款×│
│    │        │        │        │        │獲取標金次數】│
├──┼────┼────┼────┼────┼───────┤
│ 二 │88年4月 │10,000元│丙○○2 │丙○○2 │720,000元。   │
│    │5日至   │25會    │會；王念│會；王念│（25-1-6）×  │
│    │90年4月 │        │騏（王小│騏（王小│10,000元×4＝ │
│    │5日     │        │姐）1會 │姐）1會 │720,000元。   │
│    │        │        │；乙○○│。      │              │
│    │        │        │（美玲）│        │              │
│    │        │        │1會；陳 │        │              │
│    │        │        │翠鳳1會 │        │              │
│    │        │        │；陳楊素│        │              │
│    │        │        │真（楊素│        │              │
│    │        │        │真）1會 │        │              │
├──┼────┼────┼────┼────┼───────┤
│ 三 │87年11月│10,000元│己○○1 │己○○1 │800,000元。   │
│    │5日至89 │24會    │會；陳楊│會；陳楊│（24-1-3）×  │
│    │年10月5 │        │素真（楊│素真（楊│10,000元×4＝ │
│    │日      │        │素真）1 │素真）1 │800,000元。   │
│    │        │        │會；李美│會；李美│              │
│    │        │        │齡（美玲│齡（美玲│              │
│    │        │        │）1會。 │）1會。 │              │
├──┼────┼────┼────┼────┼───────┤
│ 四 │88年1月 │10,000元│丙○○2 │丙○○2 │660,000元。   │
│    │5日至89 │24會    │會。    │會。    │（24-1-1）×  │
│    │年12月5 │        │        │        │10,000元×3＝ │
│    │日      │        │        │        │660,000元。   │
└──┴────┴────┴────┴────┴───────┘
